臺灣臺中地方法院刑事判決　　　　　　 100年度訴字第1334號
公　訴　人　臺灣臺中地方法院檢察署檢察官
被　　　告　楊文毅
上列被告因違反毒品危害防制條例案件，經檢察官提起公訴（
100年度毒偵字第93號、第249號），本院改依簡式審判程序判決
如下：
    主     文
楊文毅施用第一級毒品，處有期徒刑拾月；又施用第一級毒品，
處有期徒刑壹年貳月。應執行有期徒刑壹年陸月。
    犯 罪 事 實
一、楊文毅前於民國92年間，因施用毒品案件，經本院以92年度
    毒聲字第1308號裁定送觀察、勒戒後，認無繼續施用毒品之
    傾向，甫於92年7 月10日執行完畢釋放，並由臺灣臺中地方
    法院檢察署檢察官以92年度毒偵字第1216號為不起訴處分確
    定；又於同年間，因施用毒品案件，經臺灣彰化地方法院以
    92年度毒聲字第1990號裁定移送觀察、勒戒後，認有繼續施
    用毒品之傾向，復經臺灣彰化地方法院以92年度毒聲字第21
    79號裁定令入戒治處所施以強制戒治1年，嗣於93年1月9日
    因毒品危害防制條例修正而釋放，其前開所犯之施用毒品犯
    行，並經臺灣彰化地方法院以92年度訴字第1332號刑事判決
    判處有期徒刑8月確定在案，入監執行後，甫於94年2月1日
    縮刑期滿執行完畢；再於前開觀察勒戒、強制戒治執行完畢
    釋放後之5年內，又因施用毒品案件，先後經本院以96年度
    訴字第1031號刑事判決判處有期徒刑9月確定、96年度訴字
    第2521號刑事判決判處有期徒刑1年1月確定、96年度易字第
    4089號刑事判決判處有期徒刑4月確定及96年度訴字第4663
    號刑事判決判處有期徒刑1年3月確定（均尚未執畢）。詎楊
    文毅仍不知戒絕，分別為下列行為：
（一）基於施用第一級毒品海洛因之犯意，於99年11月16日上午
      10時許，在其臺中市○里區○里路33巷6-3號之住處，以
      將第一級毒品海洛因粉末置入注射針筒內加水後，用針筒
      注射之方式，施用第一級毒品海洛因1次。
（二）另基於施用第一級毒品海洛因及第二級毒品甲基安非他命
      之犯意，於99年12月8日上午10時許，在其上開住處內，
      以將第一級毒品海洛因及第二級毒品甲基安非他命一同置
      於注射針筒內加水後，用針筒注射之方式，同時施用第一
      級毒品海洛因及第二級毒品甲基安非他命1次。
    嗣於99年11月17日下午、同年12月9日上午，因為受保護管
    束人而前往臺灣臺中地方法院檢察署接受採集尿液檢驗，結
    果分別呈嗎啡陽性反應及嗎啡與甲基安非他命陽性反應，而
    查悉上情。
二、案經臺灣臺中地方法院檢察署觀護人告發臺灣臺中地方法院
    檢察署檢察官偵查起訴，本院認有刑事訴訟法第273條之1第
    1項之情形，而改依簡式審判程序審理。
    理     由
一、按除被告所犯為死刑、無期徒刑、最輕本刑為3年以上有期
    徒刑之罪或高等法院管轄第1審案件者外，於刑事訴訟法第
    273條第1項程序進行中，被告先就被訴事實為有罪之陳述時
    ，審判長得告知被告簡式審判程序之旨，並聽取當事人、代
    理人、辯護人及輔佐人之意見後，裁定進行簡式審判程序；
    除簡式審判程序及簡易程序案件外，第1審應行合議審判，
    刑事訴訟法第273條之1第1項、第284條之1分別定有明文。
    本件被告楊文毅所犯係死刑、無期徒刑、最輕本刑為3年以
    上有期徒刑或高等法院管轄第1審案件以外之罪，並於本院
    行準備程序時就被訴事實為有罪之陳述，本院合議庭依前揭
    規定，經評議結果，裁定改由受命法官獨任行簡式審判程序
    ，先予敘明。
二、上開犯罪事實，業據被告楊文毅於本院準備程序及審理時均
    坦白不諱，且被告前揭採尿送驗結果，分別呈嗎啡陽性反應
    （99年11月17日採尿送驗結果）；及嗎啡與甲基安非他命陽
    性反應（99年12月9日採尿送驗結果），有臺灣臺中地方法
    院檢察署受保護人（被告）尿液檢體監管紀錄表2份、詮昕
    科技股份有限公司99年12月3日第9B250216號及同年月23日
    第9C160211號濫用藥物尿液檢驗報告各1紙在卷足憑，堪認
    被告上開自白確與事實相符，洵堪採信。
三、次按施用第一、二級毒品為犯罪行為，毒品危害防制條例第
    10條定有處罰明文。故施用第一、二級毒品者，依前揭規定
    本應科以科罰。惟基於刑事政策，對合於一定條件之施用者
    ，則依同條例第20條、第23條之規定，施以觀察、勒戒及強
    制戒治之保安處分。又毒品危害防制條例於92年7月9日修正
    公布，自93年1月9日施行，其中第20條、第23條將施用毒品
    之刑事處遇程序，區分為「初犯」及「5年內再犯」、「5年
    後再犯」。依其立法理由之說明：「初犯」，經觀察、勒戒
    或強制戒治後，應為不起訴處分或不付審理之裁定；經觀察
    、勒戒或強制戒治執行完畢釋放後，「5年內再犯」者，因
    其再犯率甚高，原實施之觀察、勒戒及強制戒治既已無法收
    其實效，爰依法追訴或裁定交付審理。至於經觀察、勒戒或
    強制戒治執行完畢釋放後，「5年後再犯」者，前所實施之
    觀察、勒戒或強制戒治已足以遮斷其施用毒品之毒癮，為期
    自新及協助其斷除毒癮，仍適用「初犯」規定，先經觀察、
    勒戒或強制戒治之程序。從而依修正後之規定，僅限於「初
    犯」及「5年後再犯」二種情形，始應先經觀察、勒戒或強
    制戒治程序。倘被告於5年內已再犯，經依法追訴處罰，縱
    其第3次（或第3次以上）再度施用毒品之時間，在初犯經觀
    察、勒戒或強制戒治執行完畢釋放5年以後，已不合於「5年
    後再犯」之規定，且因已於「5年內再犯」，顯見其再犯率
    甚高，原實施觀察、勒戒或強制戒治，已無法收其實效，即
    應依該條例第10條處罰（最高法院95年5月9日95年度第7次
    刑事庭會議及97年9月9日97年度第5次刑事庭會議決議參照
    ）。查被告楊文毅前因施用毒品案件，經臺灣彰化地方法院
    裁定送觀察、勒戒後，認有繼續施用毒品之傾向，復由臺灣
    彰化地方法院以92年度毒聲字第2179號裁定令入戒治處所施
    以強制戒治1 年，嗣於93年1月9日因毒品危害防制條例修正
    而釋放；復於前開觀察勒戒、強制戒治執行完畢釋放後之5
    年內，再因施用毒品案件，先後經本院以96年度訴字第1031
    號刑事判決判處有期徒刑9月確定、96年度訴字第2521號刑
    事判決判處有期徒刑1年1月確定、96年度易字第4089號刑事
    判決判處有期徒刑4月確定及96年度訴字第4663 號刑事判決
    判處有期徒刑1年3月確定等情，有臺灣高等法院被告前案紀
    錄表及臺灣臺中地方法院檢察署刑案資料查註紀錄表各1份
    在卷足憑，而被告本件施用第一、二級毒品之犯行，雖係在
    前次觀察勒戒、強制戒治執行完畢5年後所犯，惟被告於上
    開觀察勒戒、強制戒治執行完畢5年內，曾因施用毒品案件
    經法院宣示判決並確定，已詳述如前，顯見其並非於強制戒
    治執行完畢後5年內均無任何施用毒品之犯行，則揆諸前揭
    決議意旨，足認被告再犯率甚高，無論其「5年內再犯」之
    時點係於上開修法前或後，亦無論其後各次施用毒品之犯行
    ，是否已逾第一次觀察勒戒或強制戒治執行完畢後5年，均
    毋須再重新施予觀察、勒戒或強制戒治之處遇，而應依毒品
    危害防制條例第23條第2項規定，逕予追訴處罰。綜上所述
    ，本件犯罪事證已臻明確，被告前開犯行洵堪認定，應予依
    法論科。
四、核被告所為，係犯毒品危害防制條例第10條第1項之施用第
    一級毒品罪及同條第2項之施用第二級毒品罪。被告為施用
    毒品而持有第一、二級毒品，其持有之低度行為均應為施用
    之高度行為所吸收，均不另論罪。又被告於犯罪事實一（二
    ）所示之時、地，同時施用第一、二級毒品，係以一行為觸
    犯施用第一級毒品及施用第二級毒品2罪，為異種想像競合
    ，應從一重論以施用第一級毒品罪。又其所犯如犯罪事實一
    （一）、（二）所示之2罪，犯意各別，行為互殊，應予分
    論併罰。爰審酌被告前曾有施用毒品罪行，經送觀察勒戒、
    強制戒治後，猶不知悔改，再施用毒品不輟，不僅戕害自身
    健康，更辜負國家將之視為病人，並施以長時間之戒治處遇
    之苦心，惟其對他人權益之侵害仍屬有限，且於本院審理中
    已坦承犯行，暨其犯罪動機、目的、手段、施用次數及其素
    行、智識程度、生活狀況等一切情狀，分別量處如主文所示
    之刑，並定其應執行之刑。
據上論斷，應依刑事訴訟法第273條之1第1項、第299條第1項前
段，毒品危害防制條例第10條第1項、第2項、第23條第2項，刑
法第11條前段、第55條、第51條第5款，判決如主文。
本案經檢察官謝志遠到庭執行職務。
中    華    民    國    100    年    6    月    22    日
                  刑事第五庭   法  官  簡璽容
以上正本證明與原本無異。
如不服本判決應於收受送達後10日內向本院提出上訴書狀，並應
敘述具體理由；其未敘述上訴理由者，應於上訴期間屆滿後20日
內向本院補提理由書（均須按他造當事人之人數附繕本）「切勿
逕送上級法院」。
                               書記官  張雅如
中    華    民    國    100    年    6    月    22    日
附錄論罪科刑法條全文
毒品危害防制條例第10條
施用第一級毒品者，處 6 月以上 5 年以下有期徒刑。
施用第二級毒品者，處 3 年以下有期徒刑。